臺灣基隆地方法院刑事判決　
111年度金訴字第50號
公  訴  人  臺灣基隆地方檢察署檢察官
被      告  林燦燃



上列被告因犯詐欺案件，經檢察官提起公訴（110年度偵字第418
4號、110年度偵緝字第407號），本院判決如下：
    主  文
林燦燃幫助犯詐欺取財罪，累犯，處有期徒刑肆月，如易科罰金
，以新臺幣壹仟元折算壹日。
    事  實
一、林燦燃可預見金融機構帳戶係個人理財之重要工具，為個人
    財產、信用之重要表徵，如交予他人使用，有供作財產犯罪
    用途之可能，仍基於幫助詐欺取財之不確定故意，於民國11
    0年1月23日前某不詳時間，在不詳地點，以不詳方式將其所
    申辦之凱基商業銀行帳號000000000000號帳戶（下稱凱基帳
    戶）之提款卡、密碼，提供予真實年籍姓名不詳之成年人使
    用。後該不詳成年人竟意圖為自己不法之所有，基於詐欺取
    財之犯意，於附表所示之詐騙時間、方式向附表所示之人施
    用詐術，致渠等均陷於錯誤，而於附表所示之匯款時間將如
    附表所示之金額匯入凱基帳戶內，旋遭不詳成年人提領一空
    ，林燦燃即以此方式幫助不詳成年人遂行詐欺取財犯行。
二、案經陳素華訴由臺東縣警察局成功分局、基隆市警察局第四
    分局報告臺灣基隆地方檢察署檢察官偵查起訴。
    理  由
壹、程序方面：本件認定事實所引用之卷證資料，屬於傳聞之供
    述證據部分，檢察官及被告林燦燃於本院審理時均稱同意有
    證據能力等語（見本院卷第260至262頁），而本院審酌該等
    言詞陳述作成時之情況，並無證據證明係違背法定程序或違
    反陳述者意願所取得，且本院認為均適當得為證據，依刑事
    訴訟法第159 條之5 第1 項之規定，均應有證據能力；而其
    餘非供述證據資料，亦查無係違背法定程序而取得，自均應
    有證據能力。
貳、實體方面：
一、事實認定之理由：
  ㈠訊據被告固坦承凱基帳戶為其所申設，惟矢口否認有何幫助
    詐欺之犯行，辯稱：凱基帳戶的提款卡是遺失的，申辦以後
    從來沒有使用過，密碼是8個0，寫在紙條上面放在提款卡的
    塑膠套，某天在新北市三重區的朋友家要買東西打開皮包，
    發現錢不見了，回家找發現家裡也沒有提款卡，可能是當天
    在朋友家被某個人偷走了，當天就是110年1月26日我有向銀
    行掛失云云。惟查：
  ①凱基帳戶係被告所申設。而告訴人陳素華、被害人傅美鳳確於附表所示時間，遭不詳成年人詐騙而分別匯款至凱基帳戶，旋遭不詳成年人提領一空，被告後於110年1月26日向凱基銀行掛失凱基帳戶提款卡等情，業據被告於偵訊及本院審理時均供承在案（見偵緝卷第7至10頁，本院卷第123至133頁、第257至265頁、第289至296頁），核與證人即告訴人陳素華、被害人傅美鳳於警詢時之指述（見偵3638卷第97至100頁，偵4184卷第17至18頁）均大致相符，復有凱基帳戶客戶資料及交易明細、告訴人陳素華提供之彰化銀行自動櫃員機交易明細、購買MyCard智冠點數之交易顧客收執聯、內政部警政署反詐騙諮詢專線紀錄表、受理詐騙帳戶通報警示簡便格式表、金融機構聯防機制通報單、受理各類案件紀錄表、受理刑事案件報案三聯單、被害人傅美鳳提供之網路銀行交易明細、購買GASH點數之交易顧客收執聯、提領監視器畫面截圖、凱基商業銀行111 年5 月24日凱銀集作字第11100024433號函在卷可稽（見偵3638卷第55至57頁、第103 至113頁、第115至139 頁，偵4184卷第19至23頁、第27至31頁、第33至37頁、第39頁，本院卷第267 頁），此部分之事實均堪認定。
  ②被告雖以前詞置辯，惟按刑法上之故意犯，可分為直接故意
    與不確定故意，所謂不確定故意即指行為人對於構成犯罪之
    事實，預見其發生而其發生並不違反其本意，刑法第13條第
    2 項定有明文。衡之金融帳戶事關所有人個人財產權益之保
    障，無論存摺、印鑑或提款卡等專屬性質均高，若落入不明
    人士手中，除存款有遭盜領之風險，亦極可能被利用為取贓
    之犯罪工具，倘連同密碼一同遺失時，遭盜用之可能性更高
    ，一般人皆有妥為保管以防止他人任意使用之認識，一旦遺
    失，理當於發現後立即處理，如儘速前往金融機構辦理掛失
    止付或至警察機關報案，以維自身信用與權益；復提款卡為
    利用各金融機構所設置之自動櫃員機領取款項之重要憑證，
    而提款卡設定密碼之目的，亦係避免倘因遺失、被竊或其他
    原因離本人持有時，取得該提款卡之人，若未經原持卡人告
    知密碼，即難以持用該提款卡。被告雖辯以凱基帳戶係遺失
    云云，然該帳戶提款卡既自陳從來沒有用過，竟能指出確切
    之遺失地點，實有悖於一般人使用之常情。復觀諸凱基帳戶
    之交易明細資料，於110年1月23日餘額顯示為新臺幣（下同
    ）0元（見偵4184卷第35頁），與一般詐欺集團取得人頭帳
    戶多屬餘額甚少之型態相同，復參之被告於本院審理中陳稱
    提款卡之密碼為其8個0等語（見本院卷第292至293頁），一
    般人均可輕易背誦出來，再以一般民眾均有需妥善保管銀行
    帳戶密碼之常識，被告縱使害怕遺忘，大可將密碼與提款卡
    分別保管，被告竟將書寫上開密碼之紙條與提款卡置於同處
    ，更增可疑，末按詐欺集團成員若使用他人遺失之金融帳戶
    作為犯罪工具，因向他人詐騙之款項，隨時可能因帳戶所有
    人掛失止付而無法提領，手段大費周章，獲利功虧一簣，實
    屬冒險，從而詐欺集團定係使用已得帳戶所有人同意使用之
    帳戶，以確保能順利取贓，斷不可能使用來路不明而無法掌
    控之帳戶，作為詐欺取財犯罪之轉匯工具。綜上所述，被告
    辯稱凱基帳戶提款卡與密碼紙條一併遺失，始遭詐騙者盜用
    一情，有諸多疑點且與常情不符，應係臨訟卸責之詞，不足
    採信，堪認被告係自行交付凱基帳戶提款卡及密碼予他人使
    用無訛。
  ③被告將凱基帳戶之提款卡、密碼提供他人使用，主觀上對他
    人取得上開物品後可能供作財產犯罪使用一事應有預見，又
    雖無證據證明被告明知不詳成年人取得凱基帳戶係用以實行
    何種犯罪，然嗣後用於詐欺取財犯罪，顯不違反被告本意，
    自堪認被告主觀上有容任他人利用凱基帳戶犯詐欺取財罪之
    不確定幫助犯意，被告上開所辯均無可取。
  ㈡綜上，本案事證皆已明確，被告犯行洵堪認定，應予依法論
    科。
二、論罪科刑：
  ㈠刑法上之幫助犯，係以幫助之意思，對於正犯資以助力，而
    未參與實施犯罪之行為者而言（最高法院49年台上字第77號
    判例意旨參照）。本案被告僅提供凱基帳戶予不詳成年人使
    用，亦無證據證明被告有何參與詐欺取財犯行之構成要件行
    為，應屬出於幫助之意思，而對於不詳成年人遂行詐欺取財
    犯行資以助力，為幫助犯。核被告所為，係犯刑法第30條第
    1 項前段、第339 條第1 項之幫助詐欺取財罪。
  ㈡被告以幫助之意思，參與構成要件以外之行為，均依刑法第3
    0條第2 項規定，按正犯之刑減輕之。
　㈢被告前因犯過失傷害案件，經本院以105年度交易字第164號
    判決處有期徒刑4月確定，於106年8月22日易科罰金執行完
    畢一情，有臺灣高等法院被告前案紀錄表在卷可參，是其於
    受有期徒刑執行完畢後，5 年內故意再犯本件有期徒刑以上
    之罪，構成刑法第47條第1 項所定之累犯，惟本案不符刑法
    第59條所定之要件，而依本案情節視之，尚無最低本刑無法
    收矯正之效或不足以維持法秩序之情形，為免被告所受之刑
    罰超過其所應負擔之罪責，爰依司法院大法官釋字第775 號
    解釋意旨，裁量不予加重最低本刑。
  ㈣爰以行為人之責任為基礎，審酌被告提供金融帳戶相關資料
    予不詳成年人不法使用，非但助長社會詐欺財產犯罪之風氣
    ，致使無辜民眾受騙而受有財產上損害，亦擾亂金融交易往
    來秩序，危害社會正常交易安全，復因被告提供金融帳戶，
    造成執法機關不易查緝犯罪行為人之真實身分，更增加被害
    人求償上之困難，實無可取，另被告始終矢口否認犯行，又
    雖與告訴人陳素華於本院達成調解，然僅給付5,000元（雙
    方調解筆錄原約定分2期，各期給付15,000，應於111年6月3
    0日前給付完畢，見本院卷第297至298頁），有本院電話紀
    錄表存卷可參（見本院卷第301頁），難認被告犯後態度良
    好；兼衡其素行、犯罪動機、目的、手段、情節、告訴人陳
    素華、被害人傅美鳳蒙受財產損失之程度、被告自陳教育程
    度為國中肄業、做過遊覽車司機、臨時工，已離婚，子女均
    已成年、家境勉持（見本院卷第295頁）等一切情狀，量處
    如主文所示之刑，並諭知易科罰金之折算標準。
  ㈤行為人提供金融帳戶提款卡及密碼予不認識之人，固非屬洗
    錢防制法第2條所稱之洗錢行為，不成立一般洗錢罪之正犯
    ；然行為人主觀上如認識該帳戶可能作為收受、提領特定犯
    罪所得使用，他人提領後會產生遮斷資金流動軌跡以逃避國
    家追訴、處罰之效果，仍基於幫助之犯意而提供，則應論以
    幫助犯一般洗錢罪（108年度台上大字第3101號裁定意旨參
    照）。惟查本案情形，卷內尚無證據證明被告主觀上確有認
    識自己之帳戶可能作為收受、轉匯特定犯罪所得使用，他人
    提領後會產生遮斷資金流動軌跡以逃避國家追訴、處罰之效
    果，揆諸前揭說明，被告所為除構成幫助詐欺取財罪外，尚
    難論以洗錢防制法第14條第1 項之洗錢罪之正犯或幫助犯。
    公訴意旨認被告所為均構成刑法第30條、洗錢防制法第14條
    第1項違背同法第2 條第2 款之幫助洗錢罪，容有未洽，惟
    此部分與被告所犯幫助詐欺罪部分，具想像競合犯之裁判上
    一罪關係，爰不另為無罪之諭知，附此說明。  
據上論斷，依刑事訴訟法第299 條第1 項前段，判決如主文。
本案經檢察官劉星汝提起公訴，檢察官高永棟到庭執行職務。
中　　華　　民　　國　　111 　年　　7 　　月　　6 　　日
                  刑事第二庭  審判長法　官  王福康
　　　　　　　　　                  法　官  李  岳
　　　　　　　　　　　　　　　　　　法　官  鄭富容
以上正本證明與原本無異。
如不服本判決應於收受送達後20日內向本院提出上訴書狀，並應
敘述具體理由；其未敘述上訴理由者，應於上訴期間屆滿後20日
內向本院補提理由書(均須按他造當事人之人數附繕本)「切勿逕
送上級法院」。　　　　　　　　　　　　　　　　　　
中　　華　　民　　國　　111 　年　　7 　　月　　6 　　日
                                    書記官  耿珮瑄
附錄本案論罪科刑法條：
中華民國刑法第30條
（幫助犯及其處罰）
幫助他人實行犯罪行為者，為幫助犯。雖他人不知幫助之情者，
亦同。
幫助犯之處罰，得按正犯之刑減輕之。
中華民國刑法第339條
（普通詐欺罪）
意圖為自己或第三人不法之所有，以詐術使人將本人或第三人之
物交付者，處5年以下有期徒刑、拘役或科或併科50萬元以下罰
金。
以前項方法得財產上不法之利益或使第三人得之者，亦同。
前二項之未遂犯罰之。
【附表】：
編號 被害人（告訴人）  詐騙時間 詐騙方法 匯款、存款時間 匯款、存款金額  １ 陳素華（有提告） 110年1月23日17時52分許 誆稱因網購訂單設定錯誤，須配合解除訂單云云 同日19時32分許 29,985 ２ 傅美鳳 110年1月23日19時許 誆稱因被害人申請退貨，須配合指示辦理刷退貨云云 同日19時57分許、20時許 21,023、8,968